【裁判字號】    97,上訴,1928
【裁判日期】    971002
【裁判案由】    違反槍砲彈藥刀械管制條例
【裁判全文】
臺灣高等法院刑事判決                97年度上訴字第1928號
上  訴  人
即  被  告  甲○○
選任辯護人  石麗卿律師
上列上訴人因違反槍砲彈藥刀械管制條例案件，不服臺灣桃園地
方法院96年度訴字第1610號，中華民國97年2月4日第一審判決（
起訴案號：臺灣桃園地方法院檢察署96年度偵字第11177號），
提起上訴，本院判決如下：
    主  文
原判決撤銷。
甲○○未經許可，持有可發射子彈具有殺傷力之改造手槍，處有
期徒刑年，併科罰金新臺幣萬元，罰金如易服勞役，以新臺
幣壹仟元折算壹日。
    事  實
一、甲○○明知具有殺傷力之改造子彈及可發射子彈具有殺傷力
    之改造手槍均屬違禁物，非經中央主管機關許可，不得持有
    ，竟於民國（下同）94年7月至9月間某日起，在桃園市某處
    ，無故持有可發射子彈具有殺傷力之仿WALTHER廠PPK/S型半
    自動手槍製造之改造手槍1支（含彈匣1個，槍枝管制編號：
    00000000000號）、具殺傷力之土造子彈2顆。嗣於同年7至
    9月間某日某時許，在桃園市○○○路「金山鴨肉」旁之巷
    內某處，將上開槍、彈交予友人乙○○寄藏（乙○○違反槍
    砲彈藥刀械管制條例部分，業經臺灣桃園地方法院於95年5
    月29日以95年度訴字第287號判處有期徒刑2年，併科罰金新
    臺幣10萬元，罰金如易服勞役，以銀元300元即新臺幣900元
    折算1日，緩刑4年確定在案），由乙○○藏放於其桃園市○
    ○路○段65巷15號1樓住處房間抽屜內。嗣乙○○（原判決誤
    載為徐維哲）於94年10月10日下午3時50分許，在桃園市○
    ○街9號前為警查獲，並當場扣得上開具有殺傷力之改造手
    槍1支（含彈匣1個）、具有殺傷力之土造子彈2顆及不具殺
    傷力之土造子彈1顆（前開具殺傷力之子彈2顆均經送鑑定試
    射而喪失效用）。
二、案經臺灣桃園地方法院檢察署檢察官自動檢舉偵查起訴。
    理  由
壹、證據能力之認定部分：
    按被告以外之人（包括證人、鑑定人、告訴人、被害人及共
    同被告等）於審判外之陳述雖不符刑事訴訟法第159條之1至
    之4等四條之規定，而經當事人於審判程序同意作為證據，
    法院審酌該言詞陳述或書面陳述作成時之情況，認為適當者
    ，亦得為證據；當事人、代理人或辯護人於法院調查證據時
    ，知有刑事訴訟法第159條第1項不得為證據之情形，而未於
    言詞辯論終結前聲明異議者，視為有前項之同意，同法第15
    9條之5定有明文。立法意旨在於傳聞證據未經當事人之反對
    詰問予以核實，原則上先予排除。惟若當事人已放棄反對詰
    問權，於審判程序中表明同意該等傳聞證據可作為證據；或
    於言詞辯論終結前未聲明異議，基於尊重當事人對傳聞證據
    之處分權，及證據資料愈豐富，愈有助於真實發見之理念，
    且強化言詞辯論主義，使訴訟程序得以順暢進行，上開傳聞
    證據亦均具有證據能力。查本件下列所引用之被告以外之人
    於審判外之供述或非供述證據，因公訴人、被告及其辯護人
    已於本院準備程序時表示無意見（見本院卷第28頁），且迄
    至言詞辯論終結前均未聲明異議，而本院審酌上開供述或非
    供述等證據資料製作時之情況，無不當取供及證明力明顯過
    低之瑕疵，認以之作為證據應屬適當，故揆諸前開規定，認
    前揭證據資料應有證據能力。
貳、認定上訴人即被告甲○○犯罪事實所憑之證據及理由：
一、訊據被告甲○○矢口否認有持有具有殺傷力之改造手槍及子
    彈等犯行，辯稱：乙○○所持有之槍、彈並非伊所交付，乙
    ○○係為減免罪責，始謊稱槍彈來源係來自伊云云。經查：
  (一)本件扣案之改造手槍及子彈係經警於94年10月10日下午3時
    50分許，在桃園市○○街9號前，自乙○○所乘坐之自小客
    車右前副駕駛座下黑色背包內查獲乙節，業據證人乙○○於
    警詢時供明在卷（見94偵字第21932號卷第10頁），且有搜
    索扣押筆錄、扣押物品目錄表及查獲刑案蒐證相片9幀等在
    卷足憑（見上開偵卷第18至20頁、第23至26頁）。而扣案之
    槍、彈經送內政部警政署刑事警察局以性能檢驗法、試射法
    鑑定結果，認：「1.送鑑8釐米改造手槍1枝（槍枝管制編號
    0000000000號），係由仿WALTHER廠PPK/S型半自動手槍製造
    之槍枝換裝土造金屬槍管而成之改造手槍，經檢視，欠缺保
    險鈕，惟不影響擊發子彈之功能，認可供擊發適用子彈使用
    ，認具殺傷力；2.送鑑改造子彈3顆，認均係土造子彈，均
    具直徑約8mm之金屬彈頭，採樣1顆試射，可擊發，具殺傷力
    」，「其他2顆，經實際試射結果，1顆，可擊發，認具殺傷
    力；1顆，無法擊發，認不具殺傷力」，有該局94年11月10
    日刑鑑字第0940167757號槍彈鑑定書及96年12月13日刑鑑字
    第0960186919號函附卷可稽（見上開偵卷第27至29頁，及原
    審卷第14頁），是扣案槍枝屬槍砲彈藥刀械管制條例第4條
    第1項第1款所列管之可發射子彈具有殺傷力之改造手槍，及
    扣案2顆土造子彈屬同條第1項第2款之具有殺傷力之子彈等
    節，堪以認定。
  (二)又依證人乙○○於為警查獲後，迄於本件原審審理時歷次供
    述之內容觀之，其於94年10月10日第1次警詢時供述：「扣
    案槍、彈是我在奇摩網路上……買的，我是以新台幣25000
    元向綽號『黑仔』購買8釐米改造手槍1支並附送3顆子彈及
    彈匣1個，當我在網站上得標後，賣方就用電話聯絡我約桃
    園市虎頭山上取貨，於94年7月間」等語（見臺灣桃園地方
    法院檢察署94年度偵字第21932號卷第10頁）；於同日第2次
    警詢時供述：「（問：於第1次所製作之筆錄是否實在？）
    不實在，因為我在陳述槍枝來源時所說不實在」，「查獲槍
    彈是甲○○所有，我約記得是於94年9月份在桃園市內，他
    叫我幫他保管」等語（見上開偵卷第13頁）；於同日臺灣桃
    園地方法院檢察署內勤檢察官偵訊時供述：「查扣槍彈是甲
    ○○所有，他上個月交給我保管，確實時間不記得，在桃園
    某不詳地點交給我」等語（見同署94年核退偵字第2862號第
    6頁）；於臺灣桃園地方法院95年度訴字第287號被訴違反槍
    砲彈藥刀械管制條例乙案審理中供述：「扣案槍彈是甲○○
    的，因為他是我朋友，請求寄放在我這裡」等語（見該院95
    年度訴字第287號卷第17、31、33頁）；於本件偵查中即95
    年9月11日具結後證述：「扣案槍枝是被告於去年7、8月時
    給我的，他是在桃園火車站附近市區拿給我」，「他就直接
    將槍枝拿給我說先寄放在你這裡，就拿給我，我就放到包包
    內，他沒有將槍枝用東西包起來，其餘細節我忘記了，他給
    了我1把槍枝，3顆子彈，他要我先幫他保管」，「（究竟在
    桃園市區何處拿給你的？）時間太久了忘記了」，「（問：
    為何被警方查獲我第1次筆錄，為何說是1位『黑仔』賣給你
    的？）我會害怕，甲○○會怪我是我說出來的」，「（問：
    為何同1天的第2次筆錄說是甲○○拿給你的？）警方說事態
    嚴重要我說實話」等語（見偵卷第8至9頁）；於原審審理時
    證稱：「94年10月10日下午3時30分，我在桃園市○○街9號
    前被警方查獲持有手槍1枝及土造子彈3顆，該槍彈來源是被
    告託付我保管的」，「被告是在我被查獲前1至3個月之間，
    地點在桃園市○○○路金山鴨肉旁邊的巷子裡面」，「因之
    前我與被告他一起在上述地點的酒店做少爺，交槍當天，被
    告在酒店樓下跟我說，他身上有槍，他不方便，因為他還有
    案子在身，所以先託我幫他保管，我就答應他。答應他之後
    ，他當場就交給我槍彈」，「當時被告是先用報紙包好槍彈
    ，再放在一個包包裡面。被告沒有說何時要還給他」等語（
    見原審卷第24至26頁）。雖證人乙○○就被告交付槍彈之時
    間乙節，有稱「94年9月份」、「去年即94年7、8月間」及
    「查獲前1至3個月之間」，就地點乙節，有稱「桃園市內桃
    園火車站附近市區」，有稱「桃園市○○○路金山鴨肉旁邊
    的巷子裡」，就被告交付槍彈時之槍枝外觀乙節，有稱「沒
    有將槍枝用東西包起來」，有稱「先用報紙包好槍彈，再放
    在一個包包裡面」等部分細節前後不一之情形。惟按證人之
    陳述有部分前後不符時，究竟何者可採，審理事實之法院仍
    得本其自由心證予以斟酌，非謂一有不符，即應認其全部均
    為不可採信。又證人之證言，縱細節部分前後稍有不同，然
    基本事實之陳述，若果與真實性無礙時，事實審法院非不可
    本於經驗法則斟酌其他證據，作合理之比較，定其取捨，從
    而供述證據之一部認為真實者予以採取，亦非證據法則所不
    許。尤其關於犯罪之細節，證人之證言有時因歷久記憶淡忘
    ，難免供詞前後略有出入，然其基本事實之陳述，如果與真
    實性無礙時，則仍非不得予以採信（最高法院96年臺上字第
    3217號、96年度臺上字第2782號、96年度臺上字第3457號判
    決要旨參照）。查證人乙○○於警詢時稱被告是94年9月間
    交付扣案槍枝，與其於原審證稱被告是在查獲前1至3個月間
    交槍，雖有不符，惟證人於警詢時所述時間原為其於原審審
    理時所述期間所包含，尚難謂為不符。又依其前開歷次所陳
    被告交付槍、彈之地點，及其原於前開本件偵訊時具結後證
    述：「時間太久了，忘記了」等語（見偵卷第8至9頁），暨
    於原審審理時證述：「（問：你之前說交付地點是桃園市不
    詳地點或是車站附近，為何與今日所述（即桃園市○○○路
    金山鴨肉旁邊的巷子裡）不符？）事隔太久，記不清楚，之
    前作筆錄時比較緊張，以今日所述為準」等語（見原審卷第
    26頁），暨被告亦不否認與證人乙○○曾同在酒店任「少爺
    」即服務生乙職等節互核以觀，堪認證人乙○○於原審審理
    時證述被告交付槍、彈之地點係在其2人任職酒店樓下即「
    桃園市○○○路金山鴨肉旁邊的巷子裡」等語應為實在。至
    證人乙○○其他或稱桃園市區某處，或稱桃園火車站附近云
    云，及被告交付槍枝時之槍枝外觀是否包裝等細節部分不一
    等陳述，堪認係受限於記憶之遺忘、誤差或不完全所致，經
    核尚與一般日常生活之經驗法則無違，自不得僅以證人乙○
    ○前所述未盡完全相符，即謂其所述均不可採。
  (三)再按測謊之鑑定，係依一般人在說謊時，會產生遲疑、緊張
    、恐懼、不安等心理波動現象，乃利用測謊儀器將受測者之
    上開情緒波動反應情形加以紀錄，用以判別受測者供述之真
    實性，倘受測者愈想壓抑其謊言所產生之情緒，則在測謊儀
    器上愈會產生明顯之情緒波動反應，反之，則無此不實之波
    動反應。又倘鑑定人具備專業之知識技能，復事先獲得受測
    者之同意，所測試之問題及其方法又具專業可靠性時，該測
    謊結果，如就否認犯罪有不實之情緒波動反應，雖不能採為
    有罪判決之唯一證據，但非無證據能力，仍得供裁判之佐證
    （最高法院91年度台上字第359、371號判決意旨參照）。本
    件曾經證人乙○○及被告之同意，先後將2人送請內政部警
    政署刑事警察局及法務部調查局為測謊鑑定，證人乙○○部
    分，經以熟悉測試法、區域比對法之鑑定方法鑑定結果，被
    告就「其遭警方查扣之改造手槍係甲○○所交付予伊的」之
    問題，經分析其呼吸、皮膚電阻、心脈血壓等圖譜資料後，
    認其並無不實之生理反應，研判未說謊，有內政部警政署刑
    事警察局95年11月7日刑鑑字第0950166110號鑑定書乙件附
    卷可稽（見偵卷第27至31頁）；至被告經實施測謊鑑定結果
    ，其施測所得之生理反應圖形，則無法據以研判有無說謊乙
    節，亦有法務部調查局97年8月4日調科參字第09700312320
    號函及所附參考資料在卷可考（見本院卷第60至68頁）。而
    測謊技術經歷百餘年來之研究、發展，目前為美國等世界上
    諸多人權先進國家所廣泛採用為偵訊之輔助工具，故而該技
    術之理論依據及結果具參考性實已毋庸置疑，亦不至於將受
    測者因環境、心理因素所導致之緊張、恐懼而造成之情緒波
    動反應誤判為說謊。另在測謊實務上，經由同份問卷的重覆
    測試，當可有效排除前述受測者因環境、心理等因素所導致
    之緊張、恐懼而造成之情緒波動反應。查證人乙○○與被告
    曾為同事兼好友，證人乙○○涉案部分雖已經判處罪刑確定
    在案，惟考其前開歷次在自己及被告涉案部分所為供述，前
    後間隔未逾1年，而前開測謊鑑定與證人乙○○首次供述槍
    彈係被告所交付等語時，其間間隔約1年，倘為圖減輕自己
    罪責而設詞誣指被告入罪，應有情緒波動反應而資以判別受
    測者供述之真實性。是證人乙○○前開測謊鑑定結果經研判
    無說謊乙節，亦與本院依前開事證所採認情形互核相符，而
    得資為本件認定之依據。
  (四)此外，乙○○因犯未經許可寄藏可發射子彈具有殺傷力之改
    造手槍等罪，業經臺灣桃園地方法院以95年度訴字第287號
    判決判處有期徒刑2年，緩刑5年確定在案，有前開判決及本
    院被告前案紀錄表在卷可參。綜上所述，堪認被告係於94年
    7至9月間某日某時許，在桃園市○○○路「金山鴨肉」旁之
    巷內某處，將持有之扣案槍彈交付乙○○寄藏無訛。被告前
    開所辯，應屬事後畏罪卸責之詞，不足採信。本件事證已經
    明確，被告犯行洵堪認定，應予依法論科。
二、新舊法之比較適用：
    按被告行為後，刑法於94年2月2日修正公布，95年7月1日施
    行，修正後刑法第2條第1項規定：「行為後法律有變更者，
    適用行為時之法律。但行為後之法律有利於行為人者，適用
    最有利於行為人之法律。」，係規範行為後法律變更所生新
    舊法律比較適用之準據法，於新法施行後，應適用修正後刑
    法第2條第1項之規定，為「從舊從輕」之比較（此條項規定
    ，僅係新、舊法之比較適用之宣示性指導原則，並非實體刑
    罰法律，自不生行為後法律變更之比較適用問題）。且比較
    時應就罪刑有關之共犯、未遂犯、想像競合犯、牽連犯、連
    續犯、結合犯，以及累犯加重、自首減輕暨其他法定加減原
    因（如身分加減）與加減例等一切情形，綜其全部罪刑之結
    果而為比較（最高法院95年第8次刑事庭會議決議參照）。
  (一)關於罰金法定刑之最低度部分，由修正前刑法第33條第5款
    規定為銀元1元以上，依罰金罰鍰提高標準條例第1條前段提
    高為10倍，提高後再折算新臺幣為30元以上，修正後刑法第
    33條第5款則修正為新臺幣1,000元以上，以百元計算；比較
    修正前後刑法，關於罰金刑最低度部分，以修正前刑法較有
    利於被告，則關於未經許可寄藏可發射子彈具有殺傷力之改
    造手槍罪之法定罰金刑之最低度部分，依修正後刑法第2條
    第1項前段之規定，適用修正前刑法。
  (二)關於罰金易服勞役之折算標準部分，修正前刑法第42條2項
    前段規定：「易服勞役以銀元1元以上銀元3元以下折算1日
    。但勞役期間不得逾6個月」，依前述已刪除罰金罰鍰提高
    標準條例第2條前段規定，就其原定數額提高為100倍折算1
    日，則本件被告行為時之易服勞役折算標準，應以銀元300
    元即新臺幣900元折算1日。修正後刑法第42條第3項前段則
    規定：「易服勞役以新臺幣1,000元、2,000元或3,000元折
    算1日。但勞役期間不得逾6個月」，比較新舊法之結果，新
    法較有利於被告。
三、查上開改造手槍1把及改造子彈2顆，分別屬於槍砲彈藥刀械
    管制條例第4條第1項第1、2款所稱之槍砲及彈藥，被告甲○
    ○未經許可而持有，核被告所為，係犯槍砲彈藥刀械管制條
    例第8條第4項之未經許可持有可發射子彈具有殺傷力之改造
    手槍罪、第12條第4項之未經許可，持有具有殺傷力之改造
    子彈罪。被告一持有槍、彈之行為，同時觸犯上開二罪名，
    為想像競合犯，應依刑法第55條規定，從一重之未經許可持
    有可發射子彈具有殺傷力之改造手槍罪處斷。
四、原審經審理結果，以被告事證明確，予以論罪科刑，固非無
    見，惟查：(一)被告未經許可，持有具有殺傷力之改造子彈2
    顆，其他持有不具殺傷力之改造子彈1顆，尚非槍砲彈藥刀
    械管制條例所非難之對象，原判決犯罪事實欄謂「甲○○明
    知具有殺傷力之改造子彈及可發射子彈具有殺傷力之改造手
    槍均屬違禁物，非經中央主管機關許可，不得持有，竟於…
    …無故持有……具殺傷力之土造子彈2顆，及不具殺傷力之
    土造子彈1顆……」等語，易予人誤解為被告持有不具殺傷
    力之土造子彈1顆亦在論罪科刑範圍之內，顯有未洽；(二)又
    扣案之仿WALTHER廠PPK/ S型半自動手槍製造之改造手槍1支
    （含彈匣1個，槍枝管制編號：00000000000號），雖為違禁
    物，應依刑法第38條第1項第1款規定宣告沒收，惟該把改造
    手槍業經檢察官於另案執行沒收並送警察機械修理廠銷燬在
    案，有該扣押物品處分命令影本在卷可憑（見本院卷第35頁
    ），該違禁物自已滅失不存在，即無再於本案諭知沒收之必
    要。原審仍為沒收之諭知，亦有可議。被告上訴猶執前詞，
    否認犯罪，雖無理由，惟原判決既有如前述之瑕疵，自難以
    維持，應由本院予以撤銷改判。爰審酌具殺傷力之改造槍枝
    及子彈均具有潛在之危險性，嚴重威脅社會治安，被告未經
    主管機關許可而持有，危害他人之身體、生命安全，影響社
    會治安，及其犯罪之動機、目的、手段、生活狀況、智識程
    度，暨否認犯罪等一切情狀，改量處如主文所示之刑，並依
    修正後刑法第42條第3項前段之規定，就罰金部分諭知易服
    勞役之折算標準。至扣案之仿WALT HER廠PPK/S型半自動手
    槍製造之改造手槍1支（含彈匣1個，槍枝管制編號：000000
    00000號），已經執行沒收銷燬已不存在，已如前述，爰不
    再宣告沒收。本案其他具殺傷力之改造子彈2顆，業於鑑定
    過程中經試射而失其效能，已非違禁物，亦不沒收之，附此
    敘明。
據上論斷，應依刑事訴訟法刑事訴訟法第369條第1項前段、第
364條、第299條第1項前段，槍砲彈藥刀械管制條例第8條第4項
、第12條第4項，刑法第2條第1項、第11條前段、第55條、第42
條第3項前段，判決如主文。
本案經檢察官陳國鳴到庭執行職務。
中    華    民    國    97    年    10    月    2     日
                  刑事第十四庭   審判長法  官   陳志洋
                                       法  官   蔡聰明
                                       法  官   謝靜慧
以上正本證明與原本無異。
如不服本判決，應於收受送達後十日內向本院提出上訴書狀，其
未敘述上訴之理由者並得於提起上訴後十日內向本院補提理由書
（均須按他造當事人之人數附繕本）。
                                       書記官   高士童
中    華    民    國    97    年    10    月    2     日
附錄：本案論罪科刑法條全文
槍砲彈藥刀械管制條例第8條
未經許可，製造、販賣或運輸鋼筆槍、瓦斯槍、麻醉槍、獵槍、
空氣槍或第4條第1項第1款所定其他可發射金屬或子彈具有殺傷
力之各式槍砲者，處無期徒刑或5年以上有期徒刑，併科新臺幣1
千萬元以下罰金。
未經許可，轉讓、出租或出借前項所列槍枝者，處5年以上有期
徒刑，併科新臺幣1千萬元以下罰金。
意圖供自己或他人犯罪之用，而犯前二項之罪者，處無期徒刑或
7年以上有期徒刑，併科新臺幣1千萬元以下罰金。
未經許可，持有、寄藏或意圖販賣而陳列第1項所列槍枝者，處3
年以上10年以下有期徒刑，併科新臺幣700萬元以下罰金。
第1項至第3項之未遂犯罰之。
槍砲彈藥刀械管制條例第12條
未經許可，製造、販賣或運輸子彈者，處1年以上7年以下有期徒
刑，併科新台幣500萬元以下罰金。
未經許可，轉讓、出租或出借子彈者，處6月以上5年以下有期徒
刑，併科新台幣300萬元以下罰金。
意圖供自己或他人犯罪之用，而犯前二項之罪者，處3年以上10
年以下有期徒刑，併科新台幣700萬元以下罰金。
未經許可，持有、寄藏或意圖販賣而陳列子彈者，處5年以下有
期徒刑，併科新台幣300萬元以下罰金。
第1項至第3項之未遂犯罰之。


司法院資訊處製作；財團法人民間司法改革基金會備份。
